臺灣臺北地方法院刑事裁定　
109年度自字第77號
自  訴  人  立霖實業股份有限公司

代  表  人  陳炳銓

自訴代理人  劉純增律師
被      告  黃玫  


上列被告因業務侵占案件，經自訴人提起自訴，本院裁定如下：
    主  文
自訴人應於十日內具狀補正自訴人之合法代表人，並提出相關證
明文件。
    理  由
一、按起訴或其他訴訟行為，於法律上必備之程式有欠缺而其情
    形可補正者，法院應定期間，以裁定命其補正；自訴之程序
    違背規定者，應諭知不受理之判決，且得不經言詞辯論為之
    ，刑事訴訟法第343 條準用第303 條第1 款，第273 條第6 
    項分別定有明文。又法人為被害人時提起自訴，對自訴狀內
    所記載之代表人，當事人如有爭執，受訴法院應依職權加以
    調查，經調查結果，其自訴狀所記載之代表人，如非為真正
    有代表權之代表人，或其代表權有瑕疵，其自訴狀自屬不合
    程式，應依前開規定，命其補正。
二、按股東會決議對於董事提起訴訟時，公司應自決議之日起30
    日內提起之；公司與董事間訴訟，除法律另有規定外，由監
    察人代表公司，股東會亦得另選代表公司為訴訟之人；繼續
    6個月以上，持有已發行股份總數百分之1以上之股東，得以
    書面請求監察人為公司對董事提起訴訟；監察人自有前項之
    請求日起，30日內不提起訴訟時，前項之股東，得為公司提
    起訴訟，公司法第212條、第213條、第214條第1項、第2項
    前段分別定有明文。另按清算程序中，董事原則上為清算人
    ，且清算人之權利義務與董事同，則董事以清算人身分對董
    事為訴訟，亦難免有徇私之舉或利益衝突之虞，依同一法理
    ，自不宜由董事以清算人身分對董事為訴訟。再者，股份有
    限公司股東會與監察人依然存續，對董事之訴訟仍應由監察
    人或股東會所選任之人，或由少數股東以書面請求監察人代
    表公司為之，始符合公司法第213條、第214條第1項之立法
    規範目的（最高法院102年度台上字第3819號判決意旨參照
    ）。又按有關公司法第213條所規定公司與董事間之訴訟，
    除由股東會另選代表人或依同法第214條第2項所指之股東代
    表公司以外，均須由監察人代表公司，此項訴訟應包括所有
    民刑事訴訟在內（最高法院77年度台上字第1048號判決意旨
    參照）。再依公司法第212條、213條法條意旨，監察人代表
    公司與董事間訴訟時，應經股東會決議，反言之，監察人如
    未經公司股東會決議，自不得代表公司提起自訴（最高法院
    85年度台上字第2038號意旨參照）。準此，可知有關公司與
    董事間之訴訟，應依同法第212條、第213條規定，經股東會
    決議，並由監察人或股東會另選之代表人提起，或依同法第
    214條第1項、第2項前段規定，由繼續一年以上持有已發行
    股份總數百分之1以上之股東以書面請求監察人提起，俟監
    察人逾期未提起，方得由前開股東代表公司提起訴訟。
三、經查： 
（一）本件自訴人提起本件自訴時，於刑事自訴狀之自訴人欄位
      記載「自訴人陳炳銓（即立霖實業股份有限公司之清算人
      ）」等語，其真意究係以陳炳銓名義提起本件自訴，抑或
      基於立霖實業股份有限公司（下稱立霖公司）清算人身分
      ，代表立霖名義提起本件自訴，尚非明確。就此部分，經
      本院於110年4月8日訊問自訴代理人，其答稱：「應該也
      是以立霖公司的名義」等語（見本院卷第83頁），本院再
      於110年4月29日、同年6月25日發函確認自訴代理人真意
      ，其則於110年7月7日以刑事陳報狀載明本件自訴人係立
      霖公司，並覆稱：陳炳銓為立霖公司之清算人，在清算段
      依公司法第334條準用第84條規定，代表立霖公司對被告
      黃玫提出訴訟等語（見本院卷第95頁）。從而，本件自訴
      人應為立霖公司，合先敘明。
（二）本案被告黃玫為自訴人公司之董事，有自訴人公司101年3月20日臨時股東會會議事錄、股份有限公司變更登記表在卷為憑（見本院卷第16、65至67頁），是自訴人對被告提出本案自訴，核屬公司法第213條規定所指公司與董事間訴訟之情形，依前開規定及說明，於清算程序中，仍應由其監察人黃麗敏或股東會所選任之人提起訴訟，或由少數股東依第214條第1項、第2項前段規定為之，始為適法。惟自訴人所列之代表人為清算人陳炳銓，其並非監察人，且綜參卷內證據資料，亦無經股東會決議選任其代表公司為訴訟之人之相關證明，其復自陳並非公司股東（見本院卷第87頁），而不符合公司法第214條第2項前段以股東名義提起訴訟之要件，是其代表權顯有欠缺。其逕代表自訴人提起本件自訴，於法自有未合。惟此情形尚非不得補正，爰裁定命自訴人補正如主文所示，逾期不補正，即駁回其自訴。
三、依刑事訴訟法第343條、第273條第3項，裁定如主文。 
中　　華　　民　　國　　110 　年　　11　　月　　11　　日
              刑事第八庭  審判長法  官  解怡蕙
                                法  官  李陸華
　　　　　　　　　　　　　　　　法  官  楊世賢
以上正本證明與原本無異。
本裁定不得抗告。
　　　　　　　　　　　　　　　　書記官　陳育君
中　　華　　民　　國　　110 　年　　11　　月　　11　　日